【裁判字號】    98,訴,2286
【裁判日期】    980804
【裁判案由】    違反森林法
【裁判全文】
臺灣臺中地方法院刑事判決              98年度訴字第2286號
公  訴  人  臺灣臺中地方法院檢察署檢察官
被      告  乙○○
            甲○○
上列被告因違反森林法案件，經檢察官提起公訴（98年度偵字第
12317 號），因被告於準備程序中為有罪之陳述，本院合議庭裁
定由受命法官獨任進行簡式審判程序，茲判決如下：
    主    文
乙○○、甲○○結夥二人以上，竊取森林主產物，並為搬運贓物
，使用車輛，均處有期徒刑柒月，均併科罰金新台幣拾伍萬零柒
佰陸拾捌元，罰金如易服勞役，均以新臺幣壹仟元折算壹日。均
緩刑參年，並均向公庫支付新臺幣萬元。扣案如附表所示之物
沒收。
    犯罪事實
一、乙○○與甲○○共同意圖為自己不法之所有，基於犯意聯絡
    ，於民國98年5月7日中午12時許，分別駕駛車號9470-SM 號
    及TN-0731 號自小貨車，結夥前往臺中縣和平鄉八仙山事業
    區第12國有林班地內，以附表所示之工具，竊取森林主產物
    牛樟木40塊。得手後，2人合力將其中33塊牛樟木（另7塊遺
    留在現場）搬至上開車號TN-0731 號自小貨車上，旋即駛離
    該處。嗣於同日22時30分許，在臺中縣和平鄉○○路之大棟
    派出所前，為警查獲，並當場扣得如附表所示之工具及牛樟
    木33塊，之後再回到現場尋獲其餘之牛樟木7塊。
二、案經臺中縣警察局和平分局報告臺灣臺中地方法院檢察署檢
    察官偵查起訴。
    理    由
一、證據能力之說明：按簡式審判程序之證據調查，不受刑事訴
    訟法第159條第1項規定之限制，刑事訴訟法第273條之2定有
    明文。此乃因簡式審判程序，貴在審判程序之簡省便捷，故
    調查證據之程序宜由審判長便宜行事，以適當之方法行之即
    可；又因被告對於犯罪事實並不爭執，可認定被告亦無行使
    反對詰問權之意，因此有關傳聞證據之證據能力限制規定無
    庸予以適用。本件證人黃宏政於警詢中所為之陳述，雖為審
    判外之言詞陳述，其性質為傳聞證據；惟本件訴訟係適用簡
    式審判程序，有審判筆錄在卷可稽，是其於警詢中所為之證
    言，自均得作為認定事實之證據。
二、上揭犯罪事實，業據被告乙○○、甲○○坦承不諱，核與證
    人即林務局東勢林區管理處雙崎工作站技術士黃宏政證述之
    情節相符，復有贓物認領保管單1 份、臺中縣和平鄉八仙山
    事業區第12國有林班地位置圖3 張、現場照片23張、行政院
    農業委員會林務局東勢林區管理處98年6月11日勢政字第098
    3104687號函附之森林被害告訴書1份附卷及如附表所示之工
    具扣案可資佐證。被告2 人自白犯罪與事實相符，本件事證
    明確，被告犯行已堪認定。
三、論罪科刑：
  (一)按森林法竊盜罪為刑法竊盜罪之特別法，依特別法優於普通
    法原則，自應優先適用森林法竊盜罪處斷；又按森林係指林
    地及其群生竹、木之總稱；依其所有權之歸屬，分為國有林
    、公有林及私有林，森林法第3條定有明文；而被告2人前開
    行竊地點係屬國有林，則該處屬森林法所稱之「森林」無疑
    。另按所謂森林主產物，依國有林林產物處分規則第3條第1
    款之規定，係指生立、枯損、倒伏之竹木及餘留之根株、殘
    材而言；被告2 人竊取之上揭牛樟木，自屬森林法所稱之主
    產物。核被告2 人所為，均係犯森林法第52條第1項第4款、
    第6 款之結夥二人以上竊取森林主產物，為搬運贓物，使用
    車輛罪。被告2 人就上開犯行，具有犯意聯絡及行為分擔，
    為共同正犯。
  (二)爰審酌被告等因貪圖私利而為本案犯行，其犯罪之動機、目
    的、所竊森林主產物之數量不多，然對森林保育已生危害，
    並衡其犯罪後坦承犯行，態度良好等一切情狀，量處如主文
    所示之刑。
  (三)又森林法第52條之加重竊取森林主、副產物罪，應併科之罰
    金以贓額2倍以上、5倍以下為其額度，而所謂「贓額」係指
    其竊取之森林主、副產物之價額（最高法院86年度臺上字第
    6566號判決意旨參照），前開森林主產物即牛樟木之贓額合
    計為新台幣（下同）75,384元，有上開行政院農業委員會林
    務局東勢林區管理處函附之國有林產物處分價金查定書1 紙
    在卷可稽，爰依森林法第52條第1 項規定，處以贓額即上述
    牛樟木價額2 倍如主文所示之罰金，罰金部分併依刑法第42
    條第3項前段之規定諭知易服勞役之折算標準。
  (四)另按刑罰之目的固有處罰行為人之意義，惟依現今通行之概
    念係重在教育，並非重在懲罰，本案被告因一時失慮，致罹
    刑章，於犯罪後已坦承罪行。本院參酌被告2 人素行、智識
    程度均為國中畢業，及被告2 人前未曾因犯罪而受有期徒刑
    以上刑之宣告，有臺灣高等法院被告前案紀錄表在卷可按等
    一切情況，認其等經此教訓後，當知所警惕，信無再犯之虞
    ，對其等所宣告之刑以暫不執行為適當，爰依刑法第74條第
    1 項第2款併予宣告緩刑3年。同時諭知各向公庫支付新臺幣
    3 萬元，以啟自新。
  (五)扣案如附表所示之工具，為被告甲○○所有供犯本案竊取森
    林主產物所使用之物，業據被告供述明確，應依刑法第38條
    第1項第2款宣告沒收。
四、應適用之法條：
    依刑事訴訟法第273條之1第1項、第299條第1項前段、第310
    條之2 、第454條，森林法第52條第1項第4款、第6款，刑法
    第28條、第11條前段、第42條第3 項前段、第74條第1項第2
    款、第2項第4款、第38條第1項第2款，判決如主文。
中    華    民    國    98    年    8     月    4     日
                  刑事第九庭  法  官  高英賓
以上正本證明與原本無異。
如不服本判決，應於收受送達後10日內向本院提出上訴書狀（應
敘述具體理由並附繕本）。
上訴書狀如未敘述理由，應於上訴期間屆滿後20日內補提理由書
於本院。
                              書記官  司立文
中    華    民    國    98    年    8     月    4     日
附表：扣押物品
┌──┬────────────┬───┬───┐
│編號│物      品    名      稱│單  位│數  量│
├──┼────────────┼───┼───┤
│  │電鋸                    │  台  │  1   │
├──┼────────────┼───┼───┤
│  │發電機                  │  台  │  1   │
├──┼────────────┼───┼───┤
│  │割草機                  │  台  │  1   │
├──┼────────────┼───┼───┤
│  │電動鏈鋸機              │  台  │  1   │
├──┼────────────┼───┼───┤
│  │電動吊索                │  台  │  1   │
├──┼────────────┼───┼───┤
│  │手動吊索                │  台  │  1   │
├──┼────────────┼───┼───┤
│  │鏈條                    │  條  │  3   │
├──┼────────────┼───┼───┤
│  │圓鍬                    │  支  │  1   │
├──┼────────────┼───┼───┤
│  │鐮刀                    │  支  │  3   │
├──┼────────────┼───┼───┤
│  │鋤頭                    │  支  │  2   │
├──┼────────────┼───┼───┤
│  │鐵撬                    │  支  │  1   │
├──┼────────────┼───┼───┤
│  │鋼線                    │  條  │  5   │
├──┼────────────┼───┼───┤
│  │鋸子                    │  支  │  1   │
├──┼────────────┼───┼───┤
│  │尖嘴鉗                  │  支  │  1   │
├──┼────────────┼───┼───┤
│  │螺絲起子                │  支  │  4   │
├──┼────────────┼───┼───┤
│  │挫刀                    │  支  │  1   │
├──┼────────────┼───┼───┤
│  │活動扳手                │  支  │  1   │
├──┼────────────┼───┼───┤
│  │米尺                    │  個  │  1   │
├──┼────────────┼───┼───┤
│  │鐵管                    │  支  │  1   │
├──┼────────────┼───┼───┤
│  │拖拉線                  │  條  │  1   │
├──┼────────────┼───┼───┤
│  │麻繩                    │  條  │  1   │
└──┴────────────┴───┴───┘
附錄法條
森林法第52條（加重竊取森林主、副產物罪）
竊取森林主、副產物而有左列情形之一者，處6 月以上5 年以有
期徒刑，併科贓額二倍以上五倍以下罰金：
一  於保安林犯之者。
二  依機關之委託或其他契約，有保護森林義務之人犯之者。
三  於行使林產採取權時犯之者。
四  結夥二人以上或僱使他人犯之者。
五  以贓物為原料，製造木炭、松節油、其他物品或培植菇類者
    。
六  為搬運贓物，使用牲口、船舶、車輛，或有搬運造材之設備
    者。
七  掘採、毀壞、燒燬或隱蔽根株，以圖罪跡之湮滅者。
八  以贓物燃料，使用於礦物之採取，精製石灰、磚瓦或其他物
    品之製造者。
前項未遂犯罰之。


司法院資訊處製作；財團法人民間司法改革基金會備份。
